臺灣臺北地方法院刑事判決
111年度侵訴字第35號
公  訴  人  臺灣臺北地方檢察署檢察官
被      告  羅家樹






指定辯護人  本院公設辯護人唐禎琪  
上列被告因妨害性自主罪案件，經檢察官提起公訴（111年度偵
字第13626號），本院判決如下：
    主  文
羅家樹犯強制性交未遂罪，累犯，處有期徒刑壹年捌月。
    事  實
一、乙○○於民國111年4月27日3時許，行經臺北市○○區○○街000巷
    0弄00號和平公園附近，見偵查中代號A000-AI11193號（真
    實姓名年籍詳卷，下稱甲○）年長，認有機可乘，竟基於強
    制性交之犯意，自後方強行環抱甲○，並撫摸其胸部、下體
    後，又以自己之生殖器來回頂撞磨蹭甲○，再將甲○強壓在地
    ，欲脫下衣褲而著手對甲○為強制性交時，因甲○大聲呼救，
    並持地上木棍抵擋，適有路人發現靠近，乙○○遂趁隙逃逸而
    未能得逞，經甲○報案後，為警循線查悉上情。
二、案經甲○訴由臺北市政府警察局萬華分局報告臺灣臺北地方
    檢察署檢察官偵查起訴。
    理  由
壹、證據能力方面：
　　本案所引用之供述及非供述證據，檢察官、被告乙○○及辯護
    人均不爭執各該證據之證據能力（見本院111年度侵訴字第3
    5號卷，下稱本院卷，第107頁），亦查無依法應排除其證據
    能力之情形，是後述所引用證據均具有證據能力，先予敘明
    。
貳、實體方面：　　
一、上開犯罪事實，業據被告於本院準備程序及審理中均坦承不
    諱（見本院卷第106頁、第120頁），核與證人甲○於警詢中
    之證述大致相符【見臺灣臺北地方檢察署111年度偵字第136
    26號卷（下稱偵卷）第25頁至第29頁，不公開偵卷第31頁至
    第32頁】，並有臺北市政府警察局萬華分局偵查隊查訪紀錄
    表、監視器錄影畫面翻拍照片等件在卷可佐（見不公開偵卷
    第45頁、第51頁、第65頁至第67頁），是被告上開任意性自
    白，確與事實相符，堪予採信。
二、綜上所述，本案事證明確，被告犯行洵堪認定，應予依法論
    科。
三、論罪科刑：
　㈠核被告所為，係犯刑法第221條第2項、第1項之強制性交未遂
    罪。被告先撫摸甲○胸部及下體之猥褻行為，乃性交之階段
    行為，為嗣後之著手性交行為所吸收，不另論罪。公訴意旨
    認被告前開猥褻行為應論以強制猥褻罪，而與所犯強制性交
    未遂犯行依想像競合犯論處，容有誤會。
　㈡被告前於97年間（起訴書誤載為98年間）因強制性交未遂案
    件，經本院以98年度訴字第440號判決處有期徒刑1年8月確
    定，該罪與被告所犯其他竊盜案件，經臺灣板橋地方法院（
    現已更名為臺灣新北地方法院，下以新北地院稱之）以99年
    度聲字第1501號裁定應執行有期徒刑9年6月確定，上開案件
    合併執行，被告於110年5月20日縮刑期滿執行完畢出監等情
    ，有上開判決、裁定及臺灣高等法院被告前案紀錄表等件在
    卷可佐（依被告前案紀錄表所載，其於98年間因竊盜案件，
    經本院以98年度易字第639號、第1214號、第1288號、第162
    8號、第1629號判決應執行有期徒刑4年，刑前強制工作3年
    確定，而於98年8月25日入所執行上述保安處分，於101年8
    月24日縮刑期滿；於此執行期間，上開罪刑與被告所犯妨害
    性自主罪之前案及其他竊盜犯行，經新北地院以99年度聲字
    第1501號裁定應執行有期徒刑9年6月確定，而就上述應執行
    刑裁定其餘未執行部分，合併自101年8月25日起，先後入泰
    源分監及花蓮監獄執行，而於110年5月20日縮刑期滿執畢出
    監），其於5年內故意再犯本案最重本刑有期徒刑以上之罪
    ，為累犯，且依司法院大法官會議釋字第775號解釋意旨，
    本院衡酌被告前因強制性交未遂案件，經本院判處罪刑並執
    行完畢未久，旋故意再犯罪名、法益種類及罪質均相同之妨
    害性自主罪，衡酌被告之行為侵害法益及其不法內涵與罪責
    程度，暨其顯未因前案有期徒刑執行完畢而心生警惕，謹慎
    行事，漠視法紀，足徵其具有特別惡性及刑罰反應力薄弱之
    情狀，而有加重其刑之必要，爰依刑法第47條第1項規定，
    加重其刑。
　㈢被告已著手強制性交之犯行，惟尚未完成性交行為，為未遂
    犯，應依刑法第25條第2項規定，按既遂犯之刑減輕之，並
    與前揭加重事由，依刑法第71條第1項規定，先加後減之。
　㈣至辯護人為被告辯稱：被告係主動停止並離開現場，應有刑
    法第27條第1項中止未遂規定之適用云云。惟：
　　⒈按依刑法第27條第1項規定，應減輕或免除其刑之中止未遂
      ，包括已著手於犯罪行為之實行，而因己意中止及防止其
      結果之發生二者。前者係已著手實行犯罪行為，且其預期
      之不法侵害犯罪結果有實現可能，然依行為人主觀上之認
      知，所完成之犯罪行為尚不足以實現該不法侵害，而於此
      際因己意中止，即學說上所謂「未了未遂」或「著手未遂
      」之中止；後者則指所實行之犯罪行為，依行為人主觀上
      認知，已足以實現不法侵害，而出於己意積極採取防果行
      為以阻止不法侵害發生，即學說上所謂「既了未遂」或「
      實行未遂」之中止。於行為人主觀上，未了未遂之中止，
      因已實行之犯罪行為尚未足以造成不法侵害之程度，其出
      於己意，自發且終局地放棄犯罪之繼續實行，雖僅係單純
      「消極」停止犯行，然已足切斷其原來因實行犯罪所啟動
      之因果進程，使不發生不法侵害，此與既了未遂之中止，
      非僅以己意消極停止繼續其犯行，必須以「積極」防果行
      為阻止不法侵害發生，二者固有其差異，然因俱使犯罪無
      法達至既遂，行為人主觀上之危險性格皆較普通未遂顯著
      為低，故法律同其對待，明定均得邀上開減免其刑之寬典
      （最高法院99年度台上字第3490號判決意旨足資參照）。
      易言之，刑法第27條第1項後段規定，「結果之不發生，
      非防止行為所致，而行為人已盡力為防止行為者」之準中
      止犯，所稱已盡力為防止行為，乃依當時情況，行為人因
      衷心悛悔，已誠摯努力，積極盡其防止之能事，而實行與
      有效防止結果行為，具有相當性之行為而言。亦即，至少
      須為與自己防止其結果之發生，可同視程度之努力者，始
      克相當。倘行為人僅消極停止其犯罪行為，並容忍外力之
      介入，致未發生結果；或其防止結果行為，尚有未盡，而
      係因外力之介入，致未發生結果者，仍屬障礙未遂，非準
      中止未遂（最高法院98年度台上字第7359號判決意旨足資
      參照）。
　　⒉本案被告係因甲○呼救，並拿路邊之棍子而受到嚇阻，且見
      有其他路人經過發現，始罷手離開，終未能遂行強制性交
      犯行等情，業經甲○於警詢中證述明確（見偵卷第27頁至
      第29頁），並有臺北市政府警察局萬華分局偵查隊查訪紀
      錄表等件在卷可憑（見不公開偵卷第45頁、第51頁），堪
      認本案係因被害人之反抗及第三人之介入，致未發生性交
      既遂之結果，而與中止未遂有間，是辯護人此部分所辯，
      即無足採。
　㈤爰以行為人之責任為基礎，審酌被告為逞一己私慾，竟在深
    夜人車稀少之際，見甲○獨自行走而認有機可乘，不顧甲○意
    願，恣意侵害甲○之身體及性自主決定權，亦危及社會治安
    ，其所為實有不該，殊值非難，惟考量被告於審判中終能坦
    承犯行之犯後態度，酌以甲○亦稱：希望被告乖一點，可以
    給被告機會等語，有本院公務電話紀錄1份可稽（見本院卷
    第71頁），兼衡被告自稱國小畢業之智識程度、之前從事洗
    車服務業、每月收入約新臺幣1萬8千元、須與姐姐共同扶養
    年邁母親之家庭經濟狀況（見本院卷第120頁）暨其犯罪之
    動機、目的、手段等一切情狀，量處如主文所示之刑。
據上論斷，應依刑事訴訟法第299條第1項前段，刑法第221條第2
項、第1項、第47條第1項、第25條第2項，判決如主文。
本案經檢察官邱舜韶提起公訴，檢察官李山明到庭執行職務。
中　　華　　民　　國　　111 　年　　8 　　月　　2 　　日
　　　　　　刑事第六庭    審判長法　官  黃傅偉
                                法　官  洪翠芬
　　　　　　　　　　　　　　　　法  官  劉俊源
上正本證明與原本無異。
如不服本判決，應於收受送達後20日內向本院提出上訴書狀，並
應敘述具體理由；其未敘述上訴理由者，應於上訴期間屆滿後20
日內向本院補提理由書狀（附繕本），「切勿逕送上級法院」。
　　　　　　　　　　　　　　　　書記官　洪紹甄
中　　華　　民　　國　　111 　年　　8 　　月　　2 　　日
附錄本案論罪科刑法條全文如下：
中華民國刑法第221條：
對於男女以強暴、脅迫、恐嚇、催眠術或其他違反其意願之方法
而為性交者，處3年以上10年以下有期徒刑。
前項之未遂犯罰之。